臺灣高等法院民事判決　　　　　　　　 92年度重上字第611號
上　訴　人　太平洋建設股份有限公司
　　　　　　　　　　十三樓
法定代理人　章啟光
訴訟代理人　陳昆明律師
被 上訴 人　中國石油股份有限公司
法定代理人　郭進財
訴訟代理人　丁福慶律師
上列當事人間請求給付違約金事件，上訴人對於中華民國92年9
月30日臺灣臺北地方法院91年度重訴字第1718號第一審判決提起
上訴，本院於94年11月1日言詞辯論終結，判決如下：
    主  文
上訴駁回。
第二審訴訟費用由上訴人負擔。
    事實及理由
一、上訴人起訴主張：被上訴人於民國（下同）88年7月間，就
    該公司台北地區16吋天然氣環線（穿越新店溪及大漢溪段）
    汰換工程（下稱系爭工程）公告招標。其招標內容要求投標
    廠商必須與曾採用管線導向鑽孔法（ＨＤＤ），其管徑達16
    吋以上，完成過港、過河管線施工，其一次長度達500公尺
    以上之外國廠商技術合作，且持有與原廠技術合作協議書及
    原廠之實績證明文件。伊為投標本工程，遂與Cherrington
    D rilling Services, Ltd.（下稱CDSL公司）簽訂技術合作
    協議書及技術合作契約書，並依CDSL之指示與其在我國之代
    理人佳峰機械有限公司（下稱佳峰公司）簽訂工程合約。嗣
    伊於88年7月9日得標，兩造並於同年7月24日簽訂系爭工程
    合約。但因被上訴人施工前準備作業不足，致工程開工後立
    即長期不定期停工，且施工期間更發生工程變更設計、改變
    工法等情事，依據系爭工程合約之規定，伊於停工期間仍負
    有待命之義務，伊為履約而支出龐大之機具待命費新台幣（
    下同）1億760萬6千元、工程保險費71萬3千元、工程人員於
    待命期間之薪資及工地管理費253萬1千8百61元，合計1億1
    千85萬861元，爰依系爭工程合約第5條第6項、第19條第3項
    、民法第240條、第317條、第509條之規定，訴請被上訴人
    給付1億1千85萬8百61元及自支付命令送達翌日起至清償日
    止，按週年利率5%計算之利息（原審判命被上訴人給付工程
    保險費71萬3千元本息，並駁回上訴人其餘之訴，被上訴人
    就其敗訴部分，未據聲明不服，此部分已告確定），上訴人
    就其敗訴部分，提起上訴，並於本院聲明：(一)原判決關於駁
    回上訴人後項請求部分廢棄(二)上開廢棄部分，被上訴人應再
    給付上訴人1億1千13萬7千8百61元，及自民國91年6月5日起
    至清償日止，按週年利率5%計算之利息(三)願供擔保，請准予
    宣告假執行。
二、被上訴人則以：伊對於系爭工程工期之延擱並無可歸責之事
    由，系爭工程之所以未能施工，係因上訴人拖延進場施工，
    及其機具遲未能進場施作之故，且上訴人於停工期間並無機
    具、人員待命之事實，其請求自無理由，又上訴人與第三人
    佳峰公司所簽訂之工程合約有違反兩造間本工程合約不得轉
    包工程之約定，故伊對於上訴人所請求項目之金額並無給付
    之義務等語，資為抗辯，並於本院聲明：(一)上訴駁回(二)如受
    不利之判決，願供現金或台灣銀行無記名可轉讓定存單為擔
    保，請准宣告免為假執行。
三、經查，上訴人於88年7月9日標得被上訴人之台北地區16吋天
    然氣環線汰換工程，兩造並於同年月24日簽訂系爭工程合約
    ，該項工程已於90年5月25日完工驗收，被上訴人亦已依約
    給付工程報酬之事實，為兩造所不爭執（見原審卷(二)第450
    頁），並有系爭工程合約、結算總表附卷可稽（見原審卷(一)
    第153至166頁、本院卷(二)第24、25頁），自堪信為真實。
四、上訴人又主張：被上訴人對於系爭工程之前置作業，並未完
    成，即逕行招標，以致伊於標得系爭合約後，期間停工達31
    1天，因此所增加支出之機具、人員待命費用計1億1千13萬
    7千8百61元，被上訴人依系爭工程合約第5條第6項、民法第
    240條、第317條、第509條等規定，應負補償之責等語。然
    此為被上訴人所否認，並以前開情詞置辯。則本件所應審究
    者厥為(一)停工係屬歸責於何方之事由？(二)上訴人請求被上訴
    人給付機具、人員待命費用有無理由？茲分述如下：
  (一)停工係屬歸責於何方之事由：
    1.系爭工程合約雖於88年7月24日簽訂，惟系爭工程合約第5
      條1項約定：「乙方（即上訴人）應於接獲甲方（即被上
      訴人）通知3日內開工，自開工之日起240日曆天全部完成
      。」，因此工程起算非以簽約日起算期限，而係以開工日
      起算期限。而被上訴人係於88年10月28日始取得臺北縣政
      府核發之河川公地使用許可書（見原審卷(一)第22、167頁
      ），該許可書第1條即明定使用期限為2年自88年10月4日
      起至90年10月3日止。
    2.被上訴人於取得該許可書後，即於88年11月3日召開施工
      前及工安協調會議，並於88年11月6日報開工，為兩造所
      不爭執，並有協調會議記錄在卷可考（見原審卷(一)第168
      、169頁），然因於88年11月10日、同年12月10日會勘時
      ，臺北縣政府均未派員辦理會勘，兩造乃同意自88年11月
      10日起停工，亦有停工報告單附卷可憑（見原審卷(一)第23
      、170頁），足見此次停工係因臺北縣政府未派員辦理會
      勘所致。
    3.嗣於88年12月17日兩造會同臺北縣政府人員完成會勘（見
      原審卷(一)第24、25、178頁），並於同月28日召開協調會
      決議上訴人於88年12月31日進場施作（見原審卷(一)第26、
      27、179頁），惟上訴人並未進場。上訴人雖主張：88年
      12 月31日當天因臺北縣政府工務局水利課（下稱北縣水
      利課）未派員參加，無法進場施工，惟就此並未舉證以實
      其說。況被上訴人亦於89年1月3日以行銷工88120740號
      函通知上訴人進場施工（見原審卷(一)第180頁），然上訴
      人並未進場施工，反於同月14日以太設營二字第018號
      函通知被上訴人：「……因該工程之停工原因尚未消失，
      故報請暫緩復工並續予停工」（見原審卷(一)第182、183頁
      ），被上訴人旋於同月17日以北發樹字第89019號函覆
      上訴人：「無法同意再繼續停工」（見原審卷(一)第184頁
      ），惟上訴人仍未進場施工，上訴人前開主張，自不足採
      。臺北縣政府乃又於89年2月23日召開會議，其結論(一)亦
      表示「過新店溪段水平導向鑽孔施工（ＨＤＤ）工程本府
      同意於89年3月3日機具進場施工，請於4月底完成推進，
      過大漢溪河段亦准予動工，請於5月底前完工。」（見原
      審卷(一)第28至30頁），而上訴人亦於89年2月24日以太
      設營二字第098號函通知被上訴人：「……惟造成停工原
      因係非可歸責本公司，且依89年2月23日上午9時於臺北縣
      政府工務局水利課召開之協調會會議中水利課課長裁示，
      本公司必須於89年3月2日後始可進場施作，但明挖段施工
      仍需待臺北縣政府工務局水利課上簽縣長裁示是否變更施
      工工法？故於縣長裁示前明挖段仍無法進場施作，請准予
      自88 年12月31日起至89年3月2日止停工，並續以停工免
      計工期」（見本院卷(二)第58頁）。嗣上訴人雖於同年3月
      27日進場施作管線排管及焊接之工作，然至同年4月10日
      管線焊接試壓後，因上訴人之ＨＤＤ工具仍未進場施作，
      致工程無法完工而停工。足見此段時間係因上訴人一再藉
      故不為進場而無法完成施作，非可歸責於被上訴人之事由
      。
    4.臺北縣政府又於89年4月6日召開協商會議，其會議紀錄第
      1點為「有關本申請案件，原則上以ＨＤＤ工法或其他地
      下推進工法施工，非不得已必須明挖方式施工部份報府同
      意後方得施作」、第3點為「本案工程非不得已以明挖施
      工部份需於五月底前完成施工及復舊工程。」（見原審卷
      (一)第36、37頁），益見ＨＤＤ工法早日已獲臺北縣政府准
      予施工，僅係明挖段尚需縣政府同意而已，此由臺北縣政
      府89年5月2日89北府工水字第154590號函亦可得知（見本
      院卷(二)第59頁）。然上訴人亦未進場施工，致臺北縣政府
      乃再於89年5月4日以89北府工水字第160242號函通知上訴
      人「請　貴單位逕將申請明挖部份改以其他地下推進工法
      施工」（見本院卷(二)第60頁），而後被上訴人乃變更設計
      將明挖部份改為ＨＤＤ工法，並將變更設計後之施工圖於
      89年5月25日以行銷289030800號函送予臺北縣政府（見
      原審卷(一)第38頁），顯見將明挖部份改為ＨＤＤ工法，係
      臺北縣政府基於權責機關之要求，而非被上訴人主動變更
      設計，尚難認係可歸責於被上訴人之事由。
    5.臺北縣政府於接獲被上訴人函送之變更設計後之施工圖後
      ，即於89年6月2日函覆被上訴人定於89年6月8日前往現場
      勘查，經勘查後，並於89年9月1日函覆兩造：「同意於89
      年9月15日會勘後，進場依施工圖說施工」（見原審卷(一)
      第206、211頁），被上訴人亦於89年9月通知上訴人復工
      ，有復工通知單附卷可憑（見原審卷(一)第171頁），上訴
      人乃於89年9月16日進場全面施工。
    6.綜上，系爭工程停工係因臺北縣政府就施工方法審核耗時
      ，且未按時派員辦理會勘，及上訴人經通知進場施作未即
      時進場施工所致。
    7.上訴人雖主張：系爭工程停工係因被上訴人改變管線埋設
      路線，衍生臺北縣政府要求明挖部份改為ＨＤＤ工法所致
      等語，並提出臺北縣政府89年9月21日89北府工水字第358
      235號函為證（見本院卷(一)第214頁）。惟查：
      (1)臺北縣政府核發之河川公地使用許可書第4條規定：「
        本許可書所指之河川公地使用如因水利工程設施需要及
        其因公必要使用時得隨時收回並不負賠償責任」、第6
        條第2款規定：「不遵照主管官署之命令時，命令暫時
        停止使用或撤銷許可」，且於註明第3項規定：「……
        請貴處進場施工前先洽本府妥與協商施工有關事宜」（
        見原審卷(一)第22、167頁），足見系爭工程之施工方法
        、路線，均須經臺北縣政府同意才能開始施工。
      (2)雖臺北縣政府前開第358235號函說明二指出：「貴（即
        被上訴人）公司原提送之施工路線圖辦理召開89年2月
        23日台北地區16吋天然氣環線汰換工程埋設管線會議，
        而原則上先行同意穿越新店溪、大漢溪段ＨＤＤ部份於
        89年3 月3日進場動工；唯全案經貴公司變更設計後管
        線埋設路線與89年2月23日同意之管線埋設路線有極大
        差異（詳附件一），故本府另於89年4月6日第二次召開
        台北地區16吋天然氣環線汰換工程埋設管線協商會議係
        確認穿越新店溪、大漢溪段路線並針對明挖段施工方式
        再作協商討論，以進一步了解變更設計之全案施工對現
        場暨有設施及防汛設施之影響程度，故當日會議結論二
        ：『另因地下推進工法所需設置之工作井需報本府備案
        ，並由本府派人會勘同意後使（始）得施作。』，此點
        係指因穿越新店溪、大漢溪段及明挖段改變工法所需設
        置之工作井皆需向本府報備，並由本府派人現場會勘同
        意後始得施作。」。惟兩造及訴外人工量企業股份有限
        公司於88年11月25日在大漢溪兩岸高灘地進行現場會勘
        ，其會勘結論為：管線穿越大漢溪部份導向施工鑽掘
        施工地點位於三重側部份，經實際放樣後目前已另有他
        用作為垃圾車停車場，因此必須變更入地點位置及管線
        鑽掘路徑（詳見管線路徑圖），變更路徑水域部份重新
        鑽探地質，其孔數及深度由承商重新提出申請，以便辦
        理變更手續。管線明挖部份依臺北縣政府於11月17日
        告稱俟由該府辦理會勘後始得進入現場開挖（見本院卷
        (二)第68頁）。上訴人即於88年12月8日以太設營二字
        第577號函確認變更後之管線模擬路徑圖（見本院卷(二)
        第69頁），復為上訴人於89年1月17日太設營二字第
        025號函所是認（見本院卷(一)第215、216頁）。嗣臺北
        縣政府於89年2月23日召開會議，同意上訴人於89年3月
        3日機具進場施工，已詳如前述，上訴人即於89年2月29
        日以太設營二字第103號函檢送「新店溪段銜接工作
        井修正圖」請被上訴人核備（見原審卷(一)第192頁），
        被上訴人則於89年3月8日以工發（業）字第0108號函
        同意核備（見原審卷(一)第193頁），然上訴人僅於89年3
        月27日至同年4月10日進場施作管線排管及焊接之工作
        ，亦已詳如前述，況系爭工程合約第11條第1項約定：
        「甲方（即被上訴人）對工程有隨時變更設計及增減工
        程之權，乙方（即上訴人）須絕對遵照辦理」，系爭工
        程施工地點既因已另有他用作為垃圾車停車場，而變更
        管線路徑，亦難認係可歸責於被上訴人之事由。雖被上
        訴人於89年3月28日曾以北發樹字第89077號函檢送「
        大漢溪之部份路線修正藍圖」，請上訴人依圖施工（見
        原審卷(一)第197頁），惟被上訴人在上訴人未進場施工
        之情況下，就部份施工路線修正，對工程之進行影響極
        微，亦難據此即認停工係可歸責於被上訴人之事由。上
        訴人此部分之主張，亦委無足採。
  (二)上訴人請求被上訴人給付機具、人員待命費用有無理由？
    1.上訴人主張：停工係屬可歸責於被上訴人之事由，依民法
      第509條、第240條及第317條等規定，請求被上訴人給付
      機具、人員等待命費用云云。惟按民法第509條規定：於
      定作人受領工作前，因其所供給材料之瑕疵，或其指示不
      適當，致工作毀損、滅失，或不能完成者，承攬人如及時
      將材料之瑕疵，或指示不適當之情事，通知定作人時，得
      請求其已服勞務之報酬，及墊款之償還；定作人有過失者
      ，並得請求損害賠償等語。然系爭工程已於90年5月25日
      完工驗收，為兩造所不爭執，並無未能毀損、滅失或不能
      完成之情事，自不符合本條之約定，已不待言。又同法第
      240條規定：債權人遲延者，債務人得請求其賠償提出及
      保管給付物之必要費用等語，本件上訴人之給付義務為完
      成一定之工作，在上訴人未完成工作物前，並無所謂給付
      物之產生，上訴人據此以為請求權之基礎，顯屬誤會。再
      者，同法第317條規定：清償債務之費用，除法律另有規
      定或契約另有訂定外，由債務人負擔；但因債權人變更住
      所或其他行為，致增加清償費用者，其增加之費用，由債
      權人負擔等語。查系爭工程停工並非因可歸責於被上訴人
      之事由所致，已詳如前述，上訴人主張因被上訴人之行為
      ，致其增加清償費用，亦屬無據。從而，上訴人依民法第
      509條、第240條及第317條等規定，請求被上訴人給付機
      具、人員等待命費用云云，均無依據，不應准許。
    2.按依系爭工程合約第5條第6項約定：「因甲方（即被上訴
      人）通知乙方（即上訴人）全面停工或因非可歸責於乙方
      之事由而全面連續停工超過90天者，乙方因停工而導致損
      失之增加支出成本，如左列各目得提請甲方核實後補償，
      乙方不得異議：(1)乙方留置工地之施工機具、設備、臨時
      材料等之租金。(2)乙方留置工地看守、維護前目機具、設
      備、材料之人員費用。(3)其他經甲方核可之費用」等語，
      則依前揭契約之約定，上訴人所得請求之增加支出成本部
      分，除應有支出該項成本之事實外，尚需符合上開約定之
      要件，始得依約請求，首應敘明。又系爭工程自88年7月2
      4日簽約，因被上訴人於88年10月28日始取得臺北縣政府
      核發之河川公地使用許可書，故由被上訴人通知上訴人於
      88年11月6日正式開工，但臺北縣政府自88年11月10日至
      88年12月10日期間，均未派員到場辦理會勘工作，上訴人
      無法進場施工，而依系爭合約第5條第2項規定，被上訴人
      同意上訴人自88年11月10日起停工，嗣於89年9月16 日通
      知上訴人復工，並於90年5月25日完工驗收等事實，此有
      上訴人提出之88年11月3日協調會記錄及被上訴人所發之
      復工通知單等件附件為證（見原審卷(一)第168、169、171
      頁），則系爭工程自被上訴人同意上訴人自88年11月10日
      起停工，至89年9月15日止，停工達311天，為兩造所不爭
      執，經扣除臺北縣政府同意上訴人於88年12月31日進場施
      作，惟上訴人僅於89年3月27日至同年4月10日進場施作管
      線排管及焊接之工作，其餘時間則未進場施作，嗣再經臺
      北縣政府於89年4月6日同意上訴人進場施作止，此段可歸
      責於上訴人之停工日數為81日，非可歸責於上訴人之停工
      日數仍有230日，則被上訴人通知上訴人全面停工，及因
      非可歸責於上訴人之事由而停工已達90日以上之事實，已
      堪認定。
    3.關於機具待命費用部分：
      (1)依前揭契約之約定，上訴人留置工地之施工機具、設備
        、臨時材料等之租金，得依約請求被上訴人給付之，惟
        應上訴人應對於支出該項款項及該項機具確實有留置工
        地等情，應負舉證之責。上訴人主張：伊於停工期間，
        因另行支出機具待命費用1億760萬6千元云云，固據提
        出上訴人與佳峰公司所簽訂之工程合約書、上訴人與佳
        峰公司之會議記錄等件、佳峰公司89年4月15日函、統
        一發票、上訴人所發之函件及分錄轉帳傳票等件為證（
        見原審卷(一)第153、154、215、216頁、(二)第20、21、2
        3至26頁、61至74頁），惟均為被上訴人所否認。經查
        ，觀諸前揭上訴人所提出之函件，至多僅能證明上訴人
        依其與佳峰公司所簽訂之工程合約，給付佳峰公司4千4
        百50萬元之機具待命費用，此有佳峰公司90年9月25日
        發文予上訴人之函件為證（見原審卷(二)第88頁），則上
        訴人主張其另行支出機具待命費用1億760萬6千元云云
        ，已非事實。再者，上訴人於89年7月6日尚發文予佳峰
        公司應於文到60日內將人員及機具設備運至施工現場，
        此有上開文件為憑（見原審卷(二)第30頁），而上訴人亦
        自認ＨＤＤ工法機具至89年8月26日始運抵基隆港，並
        有進口報單附卷可考（見本院卷(一)第171、174、175頁
        ），此外，上訴人對於ＨＤＤ工法機具何時進入施工現
        場，並未舉證，被上訴人則提出89年9月所發之復工通
        知單，其上載明89年9月16日上訴人搬運施工機具至現
        場等情，上訴人對此並不爭執，足見，自88年11月10日
        停工起至89年9月16日復工之日止，上訴人之ＨＤＤ工
        法機具並未搬運至施工現場，亦堪認定。準此，ＨＤＤ
        工法機具既未於89年9月16日以前搬運至施工現場，自
        不符合兩造前揭契約之約定，上訴人請求被上訴人給付
        機具待命費1億760萬6千元，自非有據。
      (2)上訴人又主張：ＨＤＤ工法機具雖在國外待命，但與進
        場待命無異，此項費用自應由被上訴人負擔等語，並舉
        證人即佳峰公司前總經理程國樑附和其說（見本院卷(一)
        第155至158頁），然此亦為被上訴人所否認。經查，系
        爭工程連續停工超過90天，導致上訴人留置工地之施工
        機具、設備、臨時材料等之租金損失，增加支出成本，
        得提請被上訴人核實後補償，為系爭工程合約第5條第6
        項所明定，而ＨＤＤ工法機具未於89年9月16日以前搬
        運至施工現場，已詳如前述，上訴人自不得據以請求給
        付機具待命費。至上訴人與佳峰公司間之合約第5條第6
        項雖約定：「因甲方（即上訴人）無法使乙方（即佳峰
        公司）進場施工時，依甲方（即上訴人）與ＣＤＳＬ簽
        訂之商業計劃書內容辦理，其規定如下：(一)機具設備待
        命費以每天一萬美金計算。」（見原審卷(一)第154頁）
        ，惟此僅係上訴人與佳峰公司間之約定，且其等約定內
        容復與兩造間系爭工程合約之約定內容，顯不相同，上
        訴人自不得據此請求被上訴人給付機具待命費。至證人
        程國樑雖證稱：「停工期間機具無進場，業主仍需支付
        待命費」，固與上訴人與佳峰公司間之約定相符，然與
        兩造間系爭工程合約之約定不符，證人程國樑之證詞自
        亦不足採為有利於上訴人之證據。上訴人主張：ＨＤＤ
        工法機具雖在國外待命，但與進場待命無異等語，亦委
        無足採。
    4.關於人員待命等費用：
      上訴人主張：伊於停工期間派駐高義雄、黃東振、莊仲欽
      、吳明瞱等4位工程人員，支出人員薪資197萬3千7百元、
      提撥勞保費8萬7百59元、提撥健保費9萬5千5百86元、工
      地辦公事務費5萬9千2百62元、88及89年度年終獎金計17
      萬1百44元、人員退休金提撥15萬2千4百10元，共計253萬
      1 千8百61元云云，固據提出停工期間工地薪資管理費支
      出統計表、現金轉帳傳票、在建工程人工、費用表、營建
      事業處員工基本資料等件為憑（見原審卷(一)第13 4、135
      頁、(二)第89至227頁、350至353頁、本院卷外放證物上證
      57 ），並舉證人即上訴人公司工地主任高義雄附和其說
      （見本院卷(一)第132頁），然此為被上訴人所否認。經查
      ：
      (1)依系爭工程合約第5條第6項約定：乙方（即上訴人）留
        置工地看守、維護前目機具、設備、材料之人員費用，
        始得請求被上訴人給付，依上訴人提出之前揭文書，並
        未詳細載明留置工地看守之人員為何人、是否有於現場
        實際看守、看守何項機具、設備或材料等情，實難逕認
        符合前揭契約之約定，尚難認其舉證責任已臻完足。
      (2)依上訴人所提出之營建事業處員工基本資料載明：高義
        雄於88年8月1日調入，91年1月1日調出；黃東振88年9
        月16日調入，90年3月1日調出；莊仲欽88年9月16日調
        入，91年1月1日調出；吳明瞱89年2月1日調入，90年3
        月16日調出。然查，系爭工程係於88年11月6日正式開
        工，並於90年5月25日完工驗收，為兩造所不爭執，復
        有結算表在卷可考（見本院卷(二)第24、25頁），前開員
        工基本資料所載調入、調出時間，顯與系爭工程進行之
        時間不符，甚而高義雄、黃東振均於完工後約8個月之
        91年1月1日始調出，核與常情有違，足見前開員工基本
        資料並不以作為上訴人於停工期間派駐人員之有利證據
        。至證人高義雄雖證稱：「當時有4個人在工地配合，
        工程時全部都維持4個人」，惟證人高義雄為上訴人公
        司之工地主任，其所為之證詞難免有偏頗之虞，且核與
        前開員工基本資料之記載不符，證人高義雄之證詞亦不
        足採為有利於上訴人之證據。
      (3)再依上訴人所制作自88年11月6日起至89年9月15日止之
        工程日報表所載，除於89年3月27日至同月31日、89年4
        月3日、9、10日載有進場機具及施工人員外，89年4月1
        、2日、4至8日則記載：「雨天未施工」，另自89年3月
        3 日起至89年3月26日止，則記載：「縣政府已同意部
        份工程先行進場，前置作業」，惟並未記載有「機具及
        施工人員進場」，其餘則均記載：「停工」，亦未記載
        有「機具及人員進場」（見本院卷(一)第309至324頁），
        顯見上訴人除於89年3月27日至89年4月10日止，有部份
        施工外，其餘時間均無「機具及施工人員進場」。
      (4)綜上，自88年11月10日停工起至89年9月16日復工之日
        止，上訴人之ＨＤＤ工法機具並未搬運至施工現場，已
        詳如前述，而上訴人復無法舉證明於停工期間，確有派
        駐人員留置工地看守機具、設備，則上訴人請求被上訴
        人給付人員待命費253萬1千8百61元云云，亦屬無據。
五、綜上所述，上訴人主張：系爭工程停工係屬可歸責於被上訴
    人之事由所致，使伊於停工期間增加支出機具、人員待命費
    用1億1千13萬7千8百61元，為不可採。從而，上訴人依系爭
    工程合約第5條第6項、民法第240條、第317條、第509條等
    規定，請求被上訴人給付1億1千13萬7千8百61元，及自91年
    6 月5日（即支付命令送達翌日）起至清償日止之法定遲延
    利息，為無理由，不應准許。其假執行之聲請亦失所附麗，
    應併予駁回。原審為上訴人敗訴之判決，及駁回其假執行之
    聲請，核無不合。上訴意旨指摘原判決不當，求予廢棄改判
    ，為無理由，應予駁回。
六、本件事證已臻明確，兩造其餘攻擊防禦方法及舉證，經審酌
    後核與判決結果不生影響，爰不再一一論述，附此敘明。
據上論結，本件上訴為無理由，爰判決如主文。
中　　華　　民　　國　　94　　年　　11　　月　　15　　日
　　　　　　　　　民事第十六庭 審判長法　官  黃騰耀
　　　　　　　　　　　　　　　       法　官  許文章
　　　　　　　　　　　　　　　       法　官  李媛媛
正本係照原本作成。
如不服本判決，應於收受送達後20日內向本院提出上訴書狀，其
未表明上訴理由者，應於提出上訴後20日內向本院補提理由書狀
（均須按他造當事人之人數附繕本）上訴時應提出委任律師或具
有律師資格之人之委任狀；委任有律師資格者，另應附具律師資
格證書及釋明委任人與受任人有民事訴訟法第466條之1第1項但
書或第2項（詳附註）所定關係之釋明文書影本。
中　　華　　民　　國　　94　　年　　11　　月　　16　　日
　　　　　　　　　　　　　　　　　　 書記官  李明昇
附註：
民事訴訟法第466條之1（第1項、第2項）：
對於第二審判決上訴，上訴人應委任律師為訴訟代理人。但上訴
人或其他法定代理人具有律師資格者，不在此限。
上訴人之配偶、三親等內之血親、二親等內之姻親，或上訴人為
法人、中央或地方機關時，其所屬專任人員具有律師資格並經法
院認為適當者，亦得為第三審訴訟代理人。
